臺灣臺中地方法院刑事裁定
111年度單禁沒字第1081號
聲  請  人  臺灣臺中地方檢察署檢察官
被      告  古阿燕


上列聲請人因被告違反毒品危害防制條例案件（109年度毒偵字
第1864號），聲請單獨宣告沒收（111年度執聲字第2737號），
本院裁定如下：
    主  文
扣案之針筒壹支、塑膠吸管壹支，均沒收。
其餘聲請駁回。
    理  由
一、聲請意旨略以︰被告古阿燕因違反毒品危害防制條例案件，
    經檢察官以109年度毒偵字第1864號為緩起訴處分，於民國
　　109年9月24日確定，於111年9月23日緩起訴期滿未經撤銷。
    扣案之第一級毒品海洛因1包〈驗餘淨重0.0618公克；詳109
    年度毒保字第267號扣押物品清單、衛生福利部草屯療養院
    （下稱草屯療養院）鑑驗書〉，屬毒品危害防制條例第2條第
    2項第1款所定之違禁物，爰依刑法第40條第2項、毒品危害
    防制條例第18條第1項前段，單獨聲請宣告沒收銷燬之。另
    本案扣押之針筒1支、塑膠吸管1支（詳109年度保管字第258
    3號扣押物品清單）係供犯罪所用之物，且為被告所有，爰
    依刑事訴訟法第259條之1規定單獨聲請宣告沒收。
二、而：
　㈠按供犯罪所用、犯罪預備之物或犯罪所生之物，屬於犯罪行
    為人者，得沒收之。但有特別規定者，依其規定，刑法第38
    條第2項定有明文。且按檢察官依刑事訴訟法第253條或第25
    3條之1為不起訴或緩起訴之處分者，對刑法第38條第2項、
    第3項之物及第38條之1第1項、第2項之犯罪所得，得單獨聲
    請法院宣告沒收，為刑事訴訟法第259條之1所明定。
  ㈡毒品危害防制條例第18條於109年1月15日修正公布，自110年
    5月1日施行（即於被告本案行為後施行）。而依刑法第2條
    第2項規定「沒收、非拘束人身自由之保安處分適用裁判時
    之法律。」，已明確規範有關沒收之法律適用，應適用裁判
    時法，無比較新舊法之問題。而按查獲之第一級、第二級毒
    品及專供製造或施用第一級、第二級毒品之器具，不問屬於
    犯罪行為人與否，均沒收銷燬之，毒品危害防制條例第18條
    第1項前段亦定有明文。另按違禁物或專科沒收之物得單獨
    宣告沒收，為刑法第40條第2項所明文。惟按聲請單獨宣告
    沒收違禁物，係以沒收客體（即違禁物）為程序對象之對物
    訴訟即客體訴訟，並非以被告為對象之主體訴訟。因此，法
    院對同一違禁物已依檢察官之聲請而裁定宣告沒收確定，如
    又重複裁定諭知沒收者，自係違反一事不再理原則，即屬違
    背法令（最高法院111年度台非字第74號判決意旨參照）。
三、經查：
  ㈠被告前因施用毒品案件，經臺灣臺中地方檢察署（下稱臺中
    地檢署）檢察官以109年度毒偵字第1864號為緩起訴處分，
    經臺灣高等檢察署臺中檢察分署以109年度上職議字第5256
    號處分書駁回再議，於109年9月24日確定，並於111年9月23
    日緩起訴期滿未經撤銷等情，有前揭緩起訴處分書、處分書
    、臺灣高等法院被告前案紀錄表在卷可稽。
　㈡扣案之針筒1支、塑膠吸管1支部分：　
　  扣案之針筒1支、塑膠吸管1支，均係被告所有，且為供被告
    施用第一級毒品所用之物之情，業據被告於警詢時陳明在卷
    ，復有臺中市政府警察局保安警察大隊搜索扣押筆錄、扣押
    物品目錄表、109年度保管字第2583號扣押物品清單在卷可
    稽，是檢察官就此部分扣案物品聲請單獨宣告沒收，於法並
    無不合，應予准許，爰依刑事訴訟法第259條之1、刑法第38
    條第2項規定，裁定均沒收之。
　㈢扣案之海洛因1包部分：　
　⒈扣案之白色粉末1包（送驗數量0.065公克、驗餘淨重0.0618
    公克）係被告所有，經送驗結果，檢出第一級毒品海洛因成
    分，驗餘淨重0.0618公克之情，有前揭搜索扣押筆錄、扣押
    物品目錄表、109年度毒保字第267號扣押物品清單、衛生福
    利部草屯療養院109年6月16日草療鑑字第1090600158號鑑驗
    書在卷可稽。足認，扣案之海洛因1包（驗餘淨重0.0618公
    克）係毒品危害防制條例第2條第2項第1款所明定列管之第
    一級毒品，屬違禁物。
　⒉然臺中地檢署檢察官前以被告因違反毒品危害防制條例案件
    ，經該署檢察官以109年度偵字第28252號為緩起訴處分，於
    109年11月2日確定，並於110年11月1日緩起訴期滿未經撤銷
    ，而扣案之第一級毒品海洛因1包，屬違禁物之旨，以111年
    度執聲字第128號向本院聲請單獨宣告沒收銷燬上開海洛因1
    包，經本院於111年4月29日以111年度單禁沒字第58號裁定
    沒收銷燬扣案之第一級毒品海洛因1包（含外包裝袋1只，驗
    餘淨重0.0618公克），於111年5月19日確定（下稱前案），
    並經臺中地檢署於111年6月14日以111年度執沒字第3044號
    執行沒收完畢之情，有臺中地檢署檢察官109年度偵字第282
    52號緩起訴處分書、前案裁定、臺灣高等法院被告前案紀錄
    表在卷可考。揆諸前揭說明，檢察官對同一扣案物再行聲請
    單獨宣告沒收銷燬，於法未合，是此部分應予駁回。
四、依刑事訴訟法第220條、第455條之36第1項、第2項、第259
    條之1，刑法第38條第2項，裁定如主文。　　
中　　華　　民　　國　　111 　年　　11　　月　　30　　日
                  刑事第十六庭  法  官  黃佳琪
以上正本證明與原本無異。
如不服本裁定，應於裁定送達後5日內，向本院提出抗告狀（須
附繕本）。
                                書記官  顏偉林
中　　華　　民　　國　　111 　年　　11　　月　　30　　日